臺灣基隆地方法院基隆簡易庭裁定
111年度基秩聲字第2號
移送機關即  
原處分機關  基隆市警察局第二分局
聲明異議人
即受處分人  李宏展



            李嘉峯


            劉永安


上列聲明異議人即受處分人等因違反社會秩序維護法案件，不服
移送機關即原處分機關民國111年10月3日基警二分偵字第000000
00000-00、00000000000-00、00000000000-00號處分，聲明異議
，本院裁定如下：
    主  文
原處分就李宏展、劉永安所為罰鍰及沒入部分均撤銷。
李宏展、劉永安，均不罰。
李嘉峯部分異議駁回。
    理  由
一、原處分意旨略以：聲明異議人即受處分人李宏展（下稱李宏
    展）、李嘉峯（下稱李嘉峯）、劉永安（下稱劉永安）於民
    國111年9月14日凌晨0時2分許，在基隆市○○區○○路○○○○○○○○
    ○路○00號5樓，與賭客以天九牌賭博財物，經警持搜索票進
    入上址搜索而當場查獲，爰依社會秩序維護法第84條、第22
    條之規定，各裁處上開受處分人罰鍰新臺幣（下同）6,000
    元，並沒入李宏展之賭資25,600元、李嘉峯之賭資34,000元
    、劉永安之賭資95,700元。
二、聲明異議意旨略以：
㈠、李宏展部分：李宏展並無從事任何賭博行為，現場亦無人指
    證李宏展有參與賭博，處分書僅以聲請人於警方查緝時在場
    以及李宏展所述違背社會通念，未提出其他事證即推認李宏
    展有違序行為，應有可疑。又攜帶現金到場之原因多端，處
    分機關不能證明李宏展有參與賭博，亦不能證明李宏展身上
    持有之現金為其贏得之賭金，逕裁處6,000元並沒入25,600
    元，即非適法，爰依法聲明異議，懇請撤銷原處分並為不罰
    之諭知等語。
㈡、李嘉峯部分：李嘉峯並無從事任何賭博行為，現場亦無人指
    證李嘉峯有參與賭博，處分書僅以聲請人於警方查緝時在場
    以及李嘉峯所述違背社會通念，未提出其他事證即推認李嘉
    峯有違序行為，應有可疑。又攜帶現金到場之原因多端，處
    分機關不能證明李嘉峯有參與賭博，亦不能證明李嘉峯身上
    持有之現金為其贏得之賭金，逕裁處6,000元並沒入34,000
    元，即非適法，爰依法聲明異議，懇請撤銷原處分並為不罰
    之諭知等語。
㈢、劉永安部分：劉永安並無從事任何賭博行為，現場亦無人指
    證劉永安有參與賭博，處分書僅以聲請人於警方查緝時在場
    以及劉永安所述違背社會通念，未提出其他事證即推認李嘉
    峯有違序行為，應有可疑。又攜帶現金到場之原因多端，處
    分機關不能證明李嘉峯有參與賭博，亦不能證明李嘉峯身上
    持有之現金為其贏得之賭金，逕裁處6,000元並沒入95,700
    元，即非適法，爰依法聲明異議，懇請撤銷原處分並為不罰
    之諭知等語。
三、程序事項
㈠、按被處罰人不服警察機關之處分者，得於處分書送達之翌日
    起5日內聲明異議。聲明異議，應以書狀敘明理由，經原處
    分之警察機關向該管簡易庭為之；原處分之警察機關認為聲
    明異議有理由者，應撤銷或變更其處分；認為不合法定程式
    或聲明異議權已經喪失或全部或一部無理由者，應於收受聲
    明異議書狀之翌日起3日內，送交簡易庭，並得添具意見書
    ，社會秩序維護法第55、56條分別定有明文。則聲明異議既
    應先向原處分警察機關提出，由原處分警察機關先行審認聲
    明異議有無理由，若有理由，則自行撤銷或變更其處分；若
    認為不合法或無理由，始送交簡易庭處理，則聲明異議是否
    逾期，應以聲明異議狀到達原處分之警察機關之時間為準。
    又依社會秩序維護法案件處理辦法第64條，警察機關處理違
    反本法案件，有關文書送達之程序，準用刑事訴訟法之規定
    ；而刑事訴訟法第62條規定，送達文書，除本章有特別規定
    外，準用民事訴訟法之規定；民事訴訟法第137條第1項另規
    定，送達於住居所、事務所或營業所不獲會晤應受送達人者
    ，得將文書付與有辨別事理能力之同居人或受僱人。
㈡、經查，原處分機關係於111年10月8日送達處分書予李宏展；
    於111年10月6日送達處分書予李嘉峯；於111年10月11日送
    達處分書予劉永安，有基隆市警察局第二分局送達證書在卷
    可稽（見本院卷第15、35、53、55頁），李宏展於111年10
    月13日、李嘉峯於111年10月13日、劉永安於111年10月12日
    經原處分機關向本院聲明異議，有其等聲明異議狀及職務報
    告等見在卷可按（見本院卷第11、31、51、385頁），就李
    宏展、劉永安部分，均未逾5日之法定異議期間，其等聲明
    異議之程式自無不合；惟就李嘉峯部分，其處分書業於111
    年10月6日送達至住所地由同居人即其母親收受，即於111年
    10月6日生送達之效力，並應自該日之翌日即111年10月7日
    起算5日，故李嘉峯遲至111年10月13日始將聲明異議狀遞交
    原處分之警察機關，已逾社會秩序維護法第55條第1項規定
    之5日法定期間。
四、實體事項
㈠、按刑事訴訟法第154條第2項規定：「犯罪事實應依證據認定
    之，無證據不得認定犯罪事實」，前開規定，依社會秩序維
    護法第92條，為法院受理違反社會秩序維護法案件所準用。
    又所謂認定犯罪事實之證據，係指足以證明被告確有犯罪行
    為之積極證據而言，該項證據必須適合於被告犯罪事實之認
    定；苟積極證據不足為不利於被告事實之認定時，即應為有
    利於被告之認定，更不必有何有利之證據（最高法院30年上
    字第816號判決、69年台上字第4913號判決意旨參照）。次
    按於非公共場所或非公眾得出入之職業賭博場所，賭博財物
    者，處9,000元以下罰鍰，社會秩序維護法第84條定有明文
    。前開法條明文規定應予處罰之行為，以行為人「於非公共
    場所或非公眾得出入」之「職業賭博場所」，而有「賭博財
    物」之行為，為其構成要件。次按違反社會秩序行為之處罰
    ，以行為時本法有明文規定者為限，同法第2條亦定有明文
    ，準此，同法第84條既僅處罰賭博既遂之行為，而未及於未
    遂或預備之行為，則若行為人尚未賭博財物，自不得依上開
    規定處罰。
㈡、經查：
　⒈基隆市警察局第二分局於111年9月14日10時50分許，持本院
    核發之搜索票，至基隆市○○區○○路00號5樓之非公共場所或
    非公眾得出入之場所執行搜索，查獲該處為周瑋屏所經營之
    職業賭博場所，現場共有23人在場，該賭場供不特定賭客以
    天九牌為賭具，由賭客輪流當莊家對賭，以點數大小比輸贏
    ，押注金額最少1,000元、最多20,000元，該賭場有收取200
    至300元之抽頭金等事實，業經證人即該賭場負責人周瑋屏
    、證人即該賭場工作人員楊學宇、江德山分別於警詢時證述
    明確（本院卷第85至88頁、第125至139頁），核與證人即賭
    客高聖雄、蔡文斌、簡瑋汝、廖麗玲、陳秀卿、王偉青、楊
    承詮、鐘志斌於警詢時之證述大致相符（本院卷第147至237
    頁），並有本院111年聲搜字第333號搜索票、基隆市警察局
    第二分局111年9月14日搜索扣押筆錄、扣押物品目錄表、現
    場蒐證照片在卷可證（本院卷第349至367頁），此部分事實
    堪以認定。
　⒉李宏展、劉永安固坦承有於上開查獲時、地在場，惟均否認
    有參與賭博之行為，李宏展辯稱：我沒有參與賭博，我是到
    該處找胡克良聊天的，到場後他在圓桌賭博處忙，我就跟李
    嘉峯坐在客廳聊天看電視，我於111年9月13日晚間10時進入
    該賭場後，就一直待在沙發區聊天，直到警方進入，我身上
    被查扣的錢是我要拿來繳房租的等語（本院卷第18頁）；劉
    永安辯稱：我沒有參與賭博，是江坤銘找我去該處泡茶聊天
    ，我還沒賭博警方就衝進來，我身上被查扣的錢是我要拿來
    繳房租、女兒學雜費及生活費等語（本院卷第60、65頁）。
    惟本件警方上開查獲時間破門進入賭場後，見賭客一哄而散
    往後陽台方向離去，經警喝止後始回到賭場內供警方確認身
    分，且現場座位有限、有一座沙發（約可坐4人），此有依
    原處分機關提出之111年11月2日職務報告暨蒐證畫面截圖在
    卷可稽（見本院卷第385至393頁），足認警方進入上開賭博
    場所時，李宏展、劉永安正欲沿後陽台逃逸，而均未坐在沙
    發上。佐以李宏展、劉永安攜帶大額現金至職業賭場且停留
    時間非短等情事，堪認李宏展、劉永安前揭辯詞與常情相悖
    ，其等主觀上應具有參與賭博之意圖。然承前所述，社會秩
    序維護法第84條之違序行為既以賭博財物為要件，縱然在現
    場圍觀，倘客觀上未實際參與賭博行為，仍不得依上開規定
    處罰，倘現有之積極事證不足以證明上開要件，仍不能以推
    測或擬制之方法作為處罰之基礎。
　⒊經本院核閱查獲時在場人之調查筆錄，在場人均未指證李宏展、劉永安有參與賭博之行為，又就已坦承有賭博行為之賭客中，證人高聖雄於警詢時證稱：賭桌上約7、8個人在賭博，其他人是在旁觀看有沒有參與賭博等語（見本院卷第148頁）；證人蔡文斌於警詢時證稱：除了賭客以天九牌玩輸贏外，尚有2位荷官在場，還有一些人在現場聊天，我都不認識等語（見本院卷第158頁）；證人簡瑋汝於警詢時證稱：現場我記得賭場有7、8人，除了賭客以天九牌玩輸贏外，尚有2位荷官在場，還有一些人在現場聊天，我都不認識等語（見本院卷第170至171頁）；證人陳秀卿於警詢時證稱：賭桌上有7、8人聚賭，我沒有仔細算等語（見本院卷第194至195頁），考量上開證人已坦承自己所涉賭博行為，應無虛偽陳述之動機，堪認當時除部分在場人係實際參與賭博以外，亦有部分在場者係在旁觀看或聊天。原處分機關並於本件聲明異議移送書及職務報告中表示：賭場內之賭博型態乃屬動態過程，賭客可能持續或間歇性賭博，亦可能在旁觀望再下場賭博等語；且劉永安所稱之同行者即證人江坤銘亦於警詢時證稱：我找劉永安陪我至該賭場原本是要去賭天九牌的，但我還沒開始押注，警察就到場查緝賭博等語（見本院卷第292至293頁）。是故，本件尚難排除警方查緝當時，有部分在場者係在旁圍觀準備參與賭博，但客觀上仍未實際賭博之可能，復無其他積極證據可認李宏展、劉永安確有參與賭博財物之行為，又無證據證明李宏展、劉永安身上之現金25,600元、95,700元為其等賭博行為所生、所得之賭資，原處分機關依社會秩序維護法第84條、第22條之規定，對李宏展、劉永安各裁處罰鍰6,000元，並沒入李宏展、劉永安身上現款25,600元、95,700元，容有未洽。
五、綜上所述，李嘉峯之聲明異議已逾社會秩序維護法第55條第
    1項規定之5日法定期間，自非合法，且無從補正，應予駁回
    。而原處分機關依社會秩序維護法第84條之規定，對李宏展
    、劉永安各裁處罰鍰6,000元，並沒入李宏展、劉永安上開
    現款賭資，與法尚有未合，應予撤銷，並就李宏展、劉永安
    為不罰之諭知。
六、依社會秩序維護法第57條第1項、第2項，裁定如主文。
中　　華　　民　　國　　111 　年　　11　　月　　11　　日
                  基隆簡易庭  法　官　姜晴文
以上正本證明與原本無異。
本件裁定不得抗告。　　　　　　　　　
中　　華　　民　　國　　111 　年　　11　　月　　11　　日
                              書記官  王麒維